【裁判字號】    89,簡上,107
【裁判日期】    891213
【裁判案由】    違反就業服務法
【裁判全文】
臺灣高雄地方法院刑事判決                        八十九年度簡上字第一七號
    上  訴  人
    即  被  告  己○○
    上  訴  人
    即  被  告  甲○○
    共      同
    選任辯護人  啟夫律師
                柯尊仁律師
右列上訴人因違反就業服務法案件，不服台灣高雄地方法院鳳山簡易庭八十九年四月
二十五日八十九年度鳳簡字第五八號簡易判決（起訴案號：八十八年度偵字第二四三
五○號），提起上訴，本院判決如左：
    主  文
原判決撤銷。
己○○、甲○○均無罪。
    理  由
一、公訴意旨係以：被告己○○係人合國際開發有限公司（以下簡稱人合公司）負責
    人，被告甲○○（公訴人誤繕為左文綺）則為該公司職員，負責人力仲介業務，
    民國（下同）八十六年八月間，被告乙○○（業經撤回上訴）委由人合公司之聲
    請及媒介，辦理僱佣菲籍外勞BELLO ILLINI VILLANUEVA至高雄縣鳳山市○○路
    ○段三○三號看護其已臥病在床之父親林宗慶，詎林宗慶於八十六年八月二十一
    日因病死亡，且乙○○之妻戊○○並已將林宗慶因病死亡之事實，告知人合公司
    ，本應即停止申請雇用，詎己○○、甲○○意圖營利仍以人合公司名義，於八十
    八年九月二十一日，將BELLO ILLINI VILLANUEVA辦理入境並媒介至乙○○位於
    高雄縣鳳山市○○路○段三○三號住處，從事家庭幫傭工作，人合公司則從中收
    取新台幣（下同）二萬八千元之仲介費用，嗣於同年九月六日，為警在上開處所
    查獲，因認被告甲○○、己○○共同涉犯就業服務法第五十六條之規定，均應依
    同法第五十九條第二項處斷。
二、按犯罪事實應依證據認定之，無證據不得推定其犯罪事實，又不能證明被告犯罪
    者，應諭知無罪之判決，刑事訴訟法第一百五十四條、第三百零一條第一項定有
    明文。又按刑事訴訟法上所謂認定犯罪事實之證據，係指足以認定被告確有犯罪
    行為之積極證據而言，如未能發現相當證據或證據不足以證明，自不能以推測或
    擬制之方法，以為裁判基礎，最高法院二十九年上字第三一０五號及四十年台上
  字第八十六號分別著有判例；又認定不利於被告之事實，須依積極證據，苟積極
    證據不足為不利被告之認定時，即應為有利於被告之認定，更不必有何有利之證
    據，最高法院三十年上字第八一六號判例參照。
三、公訴人認上訴人即被告己○○、甲○○涉有違反就業服務法罪嫌，無非以右揭事
    實，業據原同案被告乙○○於偵查中供承不諱，並經證人戊○○於警訊中證述明
    確，為其論罪依據。
四、訊據被告甲○○、己○○對於人合公司曾於八十六年間，仲介菲律賓籍監護工
    BELLO ILLINI VILLANUEVA至被告乙○○家中看護被告乙○○之父林宗慶之事實
    ，固不爭執，惟堅決否認渠等有何非法仲介之行為，被告己○○辯稱：伊本職係
    專任教師，在人合公司只是掛名負責人，人合公司實際業務都是伊的先生丙○○
    在處理等語；被告甲○○則辯稱：林宗慶死亡後，乙○○並未將此事告知伊，伊
    根本不知情，如果伊知道林宗慶已經死亡了，也可以申請讓菲傭來照顧乙○○的
    岳父，公司根本沒有損失等語。經查：
（一）被告己○○為人合公司負責人乙節，固為其所不否認，惟被告己○○自七十九
      年八月間起，即任職高雄縣私立高旗工業家事職業學校擔任專任教師，至八十
 九年七月間始辭職，其雖另任職為人合公司負責人，然僅為名義上負責人，人
      合公司實際業務均由證人（即己○○之夫）丙○○處理，被告己○○根本未參
      與公司業務乙節，業據證人丙○○、丁○○（即人合公司職員）到庭證述綦詳
      （見本院八十九年十月十七日訊問筆錄），並有高雄縣私立高旗工業家事職業
      學校教職員工離職證明書在卷足憑。
（二）被告乙○○於偵查中固自白，其父（即林宗慶）死亡後，因伊岳父中風，所以
      才想僱用外勞照顧岳父，父親過世後，伊曾向人合公司說要延後（外勞入境）
      ，但不知向那位說等語（見偵查卷第十頁、第十一頁背面），惟核與證人（即
      被告乙○○之妻）戊○○於警訊時證稱：我於林宗慶身亡後約十日，有打電話
      給人合公司的人員（不確定收話人為何人），告知林宗慶已身亡，外勞請延後
      入境，等喪事辦完再入境（見八十八年九月六日警訊筆錄）等語，顯然有所出
      入。又證人戊○○於本院審理時，對本院詢以林宗慶死亡後，究有無告知甲○○乙節證稱：在我公公（指林宗慶）去逝二、三天後，我即打電話給甲○○，
      稱：「我公公去逝，外籍勞工現在進來，我沒有辦法安排處理。」，所以後來
     才延後等語（見本院八十九年七月六日訊問筆錄）。按林宗慶死亡乙事，究係
      被告乙○○抑證人戊○○通知人合公司，被告乙○○與證人戊○○所述已有歧
      異；又林宗慶死亡之事，縱如證人戊○○所稱，係其告知人合公司，惟其於警
      訊及本院審理時所述之告知期間，又明顯不同，況且證人戊○○於距林宗慶死
      亡時間較近之警訊時既無法記憶係通知人合公司之何人，反於距林宗慶死亡時
      間較久之本院審理時，能清晰記憶係通知被告甲○○，亦與常理不符。是實難
      據被告乙○○及證人戊○○互相歧異且與常情不符之言，即遽為被告己○○、
      甲○○不利之認定。
（三）又依行政院勞工委員會（以下簡稱勞委會）現行規定，受監護對象死亡後，雇
      主聘僱外籍監護工之原因即已消失，雇主固應立即停止招募引進等手續，不得
      再引進外籍監護工入境工作。惟依勞委會八十一年八月五日台八十一勞職業字
      第二五七四五號公告，雇主若有直系血親、共同居住生活之三親等以內旁系血
      親或一親等內之姻親，因病需人照料並符合申請外籍家庭監護工之條件時，得
      先向勞委會辦理辦更受監護人後，再行辦理招募引進事宜，此有勞委會八十九
      年九月一日台八十九勞職外字第○二一五七七○號函附台八十一勞職業字第二
      五七四五號公告存卷足參。又若雇主申請之外勞已入境，而雇主方面始生變卦
      ，仲介公司除可將外勞送回國外，亦可於至就業服務中心登記辦理轉接後，將
      外勞轉接至新雇主處服務等情，亦據證人丁○○、丙○○結證在卷（見本院八
      十九年十月十七日訊問筆錄）。按被告乙○○之父林宗慶死亡後，因被告乙○○之岳父亦中風，故被告乙○○才想僱用外勞照顧岳父，既如上述，則依諸勞
      委會上開規定，被告乙○○只要告知人合公司林宗慶死亡，人合公司即可代其
      向勞委會申請辦理變更受監護人為其岳父（即直系一親等之姻親）後，即可合
      法辦理外勞招募引進，或於外勞入境外，依法將之轉接於其他雇主，且無損人
      合公司可得之利益，是揆諸常情，被告己○○、甲○○實無媒介外勞非法為雇
      主工作之必要。
（四）綜上，被告己○○既僅係人合公司名義負責人，並未實際參與該公司業務之運
      作，而林宗慶死亡後，被告乙○○及證人戊○○是否確實告知被告甲○○抑人
      合公司其他人員，亦屬有疑，被告己○○、甲○○又無媒介外勞非法為雇主工
      作之動機，既如上述，自難單憑被告乙○○及證人戊○○歧異之陳述，即遽為
      被告己○○及甲○○不利之認定。此外，本院復查無其他積極證據足證被告己○○、甲○○有何違反就業服務法之犯行，犯罪不能證明，自應為渠等無罪判
      決之諭知。原審判決以被告罪證明確，論處被告罪刑，尚有未洽。被告上訴意
      旨指摘原判決不當，為有理由，自應由本院將原判決撤銷改判，另為被告無罪
      之諭知。
據上論斷，應依刑事訴訟法第四百五十五條之一第一項、第三項、第三百六十九條第
一項前段、第三百六十四條、第三百零一條第一項，判決如主文。
本案經檢察官陳建和到庭執行職務。
中      華      民      國    八十九    年     十二     月     十三     日
                                  臺灣高雄地方法院刑事第四庭
                                      審判長法  官  李  嘉  興
                                            法  官  劉  定  安
                                            法  官  徐  美  麗
右正本證明與原本無異。
不得上訴。
                                            書記官  吳  金  霞
中      華      民      國    八十九    年     十二     月     十三     日


司法院資訊處製作；財團法人民間司法改革基金會備份。
